【裁判字號】    97,撤緩,152
【裁判日期】    971103
【裁判案由】    撤銷緩刑
【裁判全文】
臺灣桃園地方法院刑事裁定             97年度撤緩字第152號
聲  請  人  臺灣桃園地方法院檢察署檢察官
受  刑  人  甲○○
上列聲請人因受刑人竊盜案件，聲請撤銷緩刑之宣告（97年度執
聲字第1508號），本院裁定如下：
    主  文
聲請駁回。
    理  由
一、聲請意旨略以：受刑人甲○○前因犯竊盜案件，經本院於民
    國95年8 月21日以95年度簡字第287 號判決判處有期徒刑6
    月，緩刑3 年，並於95年9 月11日確定在案，詎其於緩刑期
    前即95年7 月間某日更犯詐欺罪，經臺灣臺中地方法院於97
    年7 月31日以97年度簡字第798 號判決判處有期徒刑6 月，
    減為有期徒刑3 月，並於97年8 月25日確定。惟受刑人雖受
    緩刑宣告之寬典，竟於緩刑前再犯詐欺罪，而受得易科罰金
    之有期徒刑宣告確定，足認受刑人並未改過遷善，並已動搖
    原判決認定受刑人緩刑之宣告得收其預期效果，是本件受刑
    人顯非偶蹈法網或對其前所犯有所悔悟，自有執行刑罰之必
    要，已合於刑法第75條之1 第1 項第1 款所定撤銷緩刑宣告
    之原因，爰依刑事訴訟法第476 條之規定聲請撤銷緩刑之宣
    告等語。
二、按緩刑之宣告應撤銷者，由受刑人所在地或其最後住所地之
    地方法院檢察官聲請該法院裁定之，刑事訴訟法第476 條定
    有明文。又考諸刑法第75條之1 第1 項之立法意旨略以：關
    於緩刑之撤銷，現行法第75條第1 項固已設有2 款應撤銷緩
    刑之原因；至得撤銷緩刑之原因，則僅於保安處分章內第93
    條第3 項與撤銷假釋合併加以規定，體例上不相連貫，實用
    上亦欠彈性。爰參酌德國及奧地利現行立法例增訂得撤銷之
    原因，其中現行關於緩刑前或緩刑期間故意犯他罪，而在緩
    刑期內受得易科罰金之有期徒刑之宣告者，列為應撤銷緩刑
    之事由，因認過於嚴苛，而排除第75條應撤銷緩刑之事由，
    移列至得撤銷緩刑事由，俾使「法官依被告再犯情節，而裁
    量是否撤銷先前緩刑之宣告」；其次，如有前開事由，但判
    決宣告拘役、罰金時，可見行為人仍未見悔悟，有列為得撤
    銷緩刑之事由，以資彈性適用，爰於第1 項第1 款、第2 款
    增訂之。又本條採用裁量撤銷主義，賦與法院撤銷與否之權
    限，特於第1 項規定實質要件為「足認原宣告之緩刑難收其
    預期效果，而有執行刑罰之必要」，供作審認之標準。亦即
    於上揭「得」撤銷緩刑之情形，法院應依職權本於合目的性
    之裁量，妥適審酌受刑人所犯前後數罪間，關於法益侵害之
    性質、再犯之原因、違反法規範之情節是否重大、被告主觀
    犯意所顯現之惡性及其反社會性等情，是否已使前案原為促
    使惡性輕微之被告或偶發犯、初犯改過自新而宣告之緩刑，
    已難收其預期之效果，而確有執行刑罰之必要，此與刑法第
    75條第1 項所定2 款要件有一具備，即毋庸再行審酌其他情
    狀，應逕予撤銷緩刑之情形不同。
三、經查：受刑人前因犯竊盜罪，經本院於95年8 月21日以95年
    度簡字第287 號判決判處有期徒刑6 月，緩刑3 年，於95年
    9 月11日確定（以下稱前案），又於95年7 月間某日，因犯
    幫助詐欺罪，由臺灣臺中地方法院於97年7 月31日以97年度
    簡字第798 號判決判處有期徒刑6 月，減為有期徒刑3 月，
    於97年8 月25日確定（以下稱後案）等情，此有上開判決2
    份及臺灣高等法院被告前案紀錄表1 份在卷可稽，則受刑人
    有於緩刑前因故意犯他罪，而在緩刑期內受得易科罰金之有
    期徒刑之宣告確定之情形，固堪以認定。惟依前開說明可知
    ，緩刑前因故意犯他罪，而在緩刑期內受得易科罰金之有期
    徒刑之宣告確定者，原則上不得撤銷緩刑，僅於例外情形，
    足認原宣告之緩刑難收其預期效果時，而有執行刑罰之必要
    者為限，始得依前開規定撤銷其所受之緩刑宣告，而聲請人
    聲請撤銷緩刑之際，除提出上揭2 案之刑事判決外，僅單純
    記載受刑人所為合於刑法第75條之1 第1 項第1 款所定撤銷
    緩刑宣告之原因等文字，並未於聲請書內載明受刑人有何非
    予執行刑罰，否則難收其預期效果之具體事實，並提出相關
    事證以證實。又觀之本件受刑人前受緩刑宣告之案件係犯竊
    盜罪，與其於緩刑前所犯幫助詐欺取財罪，不僅犯罪型態不
    同，且所侵害之法益、對社會之危害程度，亦有差別，兩者
    間並無再犯原因之關連性，且受刑人前受緩刑宣告之竊盜案
    件，因受刑人犯後始終坦承犯行，是前案法院顯有考量受刑
    人悔悟之意與犯後態度，而宣告緩刑以予其自新之機會，而
    後案經法院斟酌情節後亦僅宣告有期徒刑6 月，減為有期徒
    刑3 月之輕刑，足見受刑人後案之犯罪情節尚非重大，反社
    會性非鉅，另依卷內資料所示，尚無事證足認受刑人有何非
    予執行刑罰，否則難收其預期效果之情狀，是認受刑人前開
    所宣告之緩刑，仍能足資警惕，本件自難僅憑受刑人形式上
    論斷其先後犯上開案件，未能究明其行為與罪刑宣告間之關
    係及其犯罪情節等情，即遽為撤銷緩刑之宣告。綜上，聲請
    人執此聲請撤銷受刑人前案之緩刑，並無理由，應予駁回。
四、據上論斷，應依刑事訴訟法第220條，裁定如主文。
中    華    民    國    97    年    11    月    3     日
                      刑事第十二庭  法  官  許雅婷
以上正本證明與原本無異。
如不服本裁定，應於裁定送達後5 日內向本院提出抗告狀。
                                    書記官  吳玉蘭
中    華    民    國    97    年    11    月    4     日


司法院資訊處製作；財團法人民間司法改革基金會備份。
